臺灣臺北地方法院交通事件裁定　　　 100年度交聲字第164號
原處分機關　臺北市交通事件裁決所
異　議　人
即受處分人　蔡芳曄
上列異議人即受處分人因違反道路交通管理處罰條例事件，對於
臺北市交通事件裁決所於中華民國100 年2 月11日所為之北市裁
罰字第裁22-A00000000號處分（原舉發通知單案號：北市警交大
字第A00000000 號）聲明異議，本院裁定如下：
    主  文
異議駁回。
    理  由
一、原處分意旨略以：異議人即受處分人蔡芳曄於民國99年12月
    4 日下午5 時58分許，駕駛蔡洪卿卿所有之車牌號碼CN-130
    1 號自用小客車，在臺北市○○路與松信路口處，因有「駕
    車行經有燈光號誌管制之交岔路口闖紅燈」之違規，經原舉
    發單位即臺北市政府警察局中正第一分局交通分隊員警對該
    車車主蔡洪卿卿逕行製單舉發。嗣異議人於應到案日期前提
    出申訴並依道路交通管理處罰條例第85條第1 項規定辦理歸
    責於實際駕駛人即異議人，原處分機關乃依道路交通管理處
    罰條例第53條第1 項、第63條第1 項第3 款（裁決書漏引第
    3 款）規定，裁處異議人罰鍰新臺幣（下同）2,700 元，並
    記違規點數3 點。
二、聲明異議意旨略以：當天永吉路之路況不是很順暢，開開停
    停，異議人與前車保持安全車距之情形下，行經路口時抬頭
    看到路口交通標誌是黃燈，問題是當看到黃燈時，黃燈到底
    已亮多久了？是當時沒想到的。若其緊急踩煞車，不可能在
    原地停車，一定會往前滑行一段距離，當時的念頭是如果踩
    煞車，車會停在十字路口間，或是人行道上，到時不管是倒
    退還是緩緩前進都會造成左右方來車及行人過馬路不順暢，
    所以當下的決斷是往前開。如其當時的決定是猛踩煞車，是
    不是有可能被後方來車追撞？或是停在路中間，有勞義交在
    那吹哨子引導其慢慢前進或是往後退？如果當時沒義交引導
    ，又將車輛停在路中，是不是會造成左右來車的困擾？現在
    看著照片，覺得也許真的該猛踩煞車，因為停在路中有隔壁
    的7079-TL 作伴！一般而言，其開車習慣是在尚未到路口前
    即看到黃燈，就準備停車，但這次的情形，真的令人感覺進
    退兩難，難道真的就該踩煞車停在路口或路中央嗎？從第一
    、二張照片中，巴士後方的機車騎士連動都沒有動，就可知
    道這一切都發生的太快了！又試算當時其若踩煞車所需的時
    間，以第二張的車行速度33km/h相當於9.16m/s ，可以算出
    t=1.145 （秒），這是車子從踩煞車到完全停止所需的時間
    （制動時間），加上反應時間1 秒，所以當時其踩煞車到車
    完全停止所需時間（反應時間＋制動時間）：1.145+1=2.14
    5 秒，其第二張照片的時間是2.12秒，關鍵的兩秒鐘，真的
    讓人進退兩難！再依據「道路交通標誌標線號誌設置規則」
    第206 條第4 款規定：圓形黃燈用以警告車輛駕駛人及行人
    ，表示紅色燈號即將顯示，「屆時」將失去通行路權，亦即
    黃燈顯示時，尚未失去通行路權，則在黃燈顯示時，其尚未
    失去通行路權，那黃燈換紅燈，即不應該馬上啟動相機，應
    該要等一段時間，才可啟動照相機，因為在交通不順的車陣
    中，有的人真的是到了路口才突然看到燈誌是黃燈，黃燈變
    紅燈同時啟動拍照真的很有爭議，可能的話，不管什麼燈都
    有倒數秒數，就不會有這些爭議了。據上，故對原處分不服
    ，爰依法聲明異議等語。
三、按汽車行駛至交岔路口，其行進、轉彎，應遵守燈光號誌或
    交通指揮人員之指揮，遇有交通指揮人員指揮與燈光號誌並
    用時，以交通指揮人員之指揮為準，道路交通安全規則第10
    2 條第1 款定有明文。又汽車駕駛人，行經有燈光號誌管制
    之交岔路口闖紅燈者，處1,800 元以上5,400 元以下罰鍰。
    道路交通安全規則第102 條第1 款，道路交通管理處罰條例
    第53條第1 項分別定有明文，另汽車駕駛人違反處罰條例第
    53條者，除依原條款處罰鍰外，並記違規點數3 點，處罰條
    例第63條第1 項第3 款亦規定甚明。
四、經查：
  (一)本件異議人駕駛車牌號碼CN-1301 自用小客車，於上開時間
    沿臺北市○○路由東向西行駛至永吉路、松信路口時，其行
    向已轉為紅燈，異議人駕駛之前揭車輛仍有超越停止線遭採
    證拍照之事實，為異議人所不否認，並有聲明異議狀及採證
    照片2 張、違規地點電子地圖、3D街景圖3 張附卷可參（見
    本院卷第6 、14至16頁），是上開違規事實，堪以認定。
  (二)又前開臺北市○○路與松信路口所使用之微電腦闖紅燈照相
    設備器材係在停止線前方地面下埋設自動感應式Ｓ線圈，Ｓ
    線圈與路口號誌相互連結具有高度準確性，該儀器在號誌顯
    示紅燈時，才會啟動照相設備採證。且該地點所設置之交通
    違規自動採證照相儀器，係依行車管制號誌轉換成紅燈後始
    啟動儀器照相採證，該路口行車管制號誌由黃燈轉換成紅燈
    所需秒差為3.04秒（如第2 張採證照片所示AMb1：3.04），
    而異議人於99年12月4 日下午5 時58分行經上開路口，前車
    輪已駛越停止線且車頭已貼近行人穿越道，當時行車管制號
    誌已轉換成紅燈0.92秒（如第2 張採證照片顯示Red1：000.
    92），而於1.2 秒後即行車管制號誌已轉換成紅燈2.12秒（
    如第1 張採證照片顯示Red1：002.12）時，異議人仍以時速
    33公里（依第1 張採證照片左上角顯示）繼續駛入路口，後
    車輪亦已越行人穿越道上等情，有臺北市政府警察局中正第
    一分局99年12月29日北市警中正一分交字第09931910500 號
    函及卷附採證照片2 紙（本院卷第6 、9 頁）在卷可考。是
    則異議人於燈光管制號誌轉為紅燈以後，才駕駛上開車輛踰
    越停止線而進入路口之情形，至為灼然。
  (三)又按圓形黃色燈光號誌，係用以警告車輛駕駛人及行人，表
    示紅色燈號即將顯示，屆時將失去通行路權，道路交通標誌
    標線號誌設置規則第206 條第4 點規定甚明，而黃色燈光號
    誌最長不過數秒，車輛如已進入路口或在路口前方不及剎車
    時，應迅速通過，如不及通過，則應減速並停等，此乃一般
    駕駛人具有之常識，則汽車駕駛人駕駛汽車於道路上，本應
    隨時注意道路交通號誌，於接近路口時，更應注意路口燈光
    號誌狀況，倘如發現燈光號誌已由綠燈轉換為黃燈，而按目
    前車速不可能在黃燈結束、紅燈亮起之前通過路口停止線時
    ，即應煞停等待下一次綠色燈光號誌亮起再通過路口，而非
    駕駛人駕車逐漸接近路口時，可以不注意路口燈光號誌，直
    到車輛已駛抵路口停止線時，才有注意燈號之義務甚明。經
    本院檢視違規地點之電子地圖及街景照片，異議人當時係駕
    車行駛於永吉路慢車道，而永吉路由東向西進入松信路路口
    前方分隔島處，設置有T 型柱1 根並安裝燈光號誌，該燈光
    號誌正對永吉路由東向西之內側車道與外側車道中間位置，
    其作用係顯係對由東向西行駛接近永吉路、松信路路口之汽
    車提示燈號，且所在位置清晰可辨，並無使駕駛人混淆、誤
    認之虞，至為明確（見本院卷第14至16頁），則異議人駕車
    由東向西逐漸接近路口，應能清楚辨識並隨時注意上開燈光
    號誌之狀態；再檢視前開採證照片2 張，該路段之車輛均呈
    現亮起煞車燈之狀態，尤其位於內線車道之車號7079-YL 號
    自小客車於第1 、2 張照片中均停滯於行人穿越道上，可見
    該路況相當壅塞，而該處之號誌由黃燈轉換成紅燈既有3.04
    之秒差，已足供異議人反應停止於停止線前，並無不及反應
    或難以察覺號誌變換可言。此外，由異議人於本院訊問時經
    訊以：「你看到燈號為黃燈時，你的車子是已經開過停止線
    ，還是在停止線前面？」，陳稱：「我也不是很確定，我那
    時已經到路口，我是突然抬頭看到是黃燈。」，訊以：在你
    接近路口時，該紅綠燈從本來是綠燈轉為黃燈，你都沒注意
    到嗎？」，陳稱：「我沒有注意到它變燈，如果平常我看綠
    燈變黃燈，我早就停車了，平常我看黃燈我也不會踩油門，
    我早就停了」等語（本院卷第12頁反面至13頁），及從前開
    採證照片中，異議人駕駛之車輛於第一張照片中其車身大半
    已經跨越停止線，而煞車燈並未亮起，可見異議人直到駕車
    跨越停止線之際，尚無減速煞停之動作之情以觀，更堪認異
    議人駕車接近路口時，確實疏於注意該號誌燈號已轉換成黃
    燈，始於黃燈歷時3.04秒後，轉為紅燈亮起0.92秒時駛越停
    止線乙情甚明。至於異議人所辯上開情詞，無非是陳明其並
    無「故意」闖越紅燈之行為，然即使異議人僅過失疏未在接
    近路口時注意燈光管制號誌不慎闖越紅燈，依行政罰法第7
    條規定，仍不得執為免罰之理由；又其所謂以其當時車速33
    公里推算，從發現要煞車到車輛完全停止之制動時間加上反
    應時間共需2.12秒云云，然異議人於駕車接近路口時，即應
    注意燈光號誌並預先應變，業經本院論述如前，以上開路口
    黃燈長達3.04秒，已給予其足夠之應變時間，倘異議人所述
    可採，無異所有駕駛人均可主張在紅燈亮起後數秒內均仍可
    繼續通行路口，則路口黃色燈光號誌之警示注意功能，將形
    同虛設。綜上，異議人確有駕車行經有燈光號誌管制之交叉
    路口闖紅燈之違規行為，應堪認定，異議人所辯上開情詞，
    則均不足採取。
五、綜上所述，異議人確實有本件違規情事，原處分機關依道路
    交通管理處罰條例第53條第1 項、第63條第1 項項第3 款（
    裁決書漏引第3 款）之規定，裁處異議人罰鍰2,700 元，並
    記違規點數3 點，核無違誤。本件異議人之異議為無理由，
    自應裁定將其異議駁回。
六、據上論斷，應依道路交通事件處理辦法第18條，裁定如主文
    。
中    華    民    國     100    年    5   月    30   日
                        交通法庭  法  官  陳思帆
上正本證明與原本無異。
如不服本裁定，應於裁定送達後5日內向本院提出抗告狀。
                                  書記官  林素霜
中    華    民    國     100    年    5   月    30   日